【裁判字號】    94,上更(一),700
【裁判日期】    950113
【裁判案由】    毒品危害防制條例
【裁判全文】
臺灣高等法院刑事判決             94年度上更(一)字第700號
上  訴  人  臺灣板橋地方法院檢察署檢察官
上  訴  人
即  被  告  甲○○
                              號5樓
義務辯護人  楊正評律師
上列上訴人因被告違反毒品危害防制條例案件，不服臺灣板橋地
方法院93年度訴字第 757號，中華民國94年2月4日第一審判決（
起訴案號：臺灣板橋地方法院檢察署93年度偵字第2717號），提
起上訴，經判決後，由最高法院發回更審，本院判決如下：
    主  文
原判決撤銷。
甲○○販賣第一級毒品，處有期徒刑拾年。扣案之第一級毒品海
洛因拾包計淨重拾伍點肆貳公克（純度六五. 一二％、純質
淨重貳點零柒公克）、壹包淨重零點貳公克及第二級毒品甲基
安非他命拾陸包驗餘淨重計玖佰拾壹點陸貳公克，均沒收銷燬
之，電子磅秤壹台、包裝紙拾張（伍拾肆點肆公克）及販賣
第一級毒品所得新台幣壹仟元，均沒收。
    事  實
一、甲○○明知海洛因及甲基安非他命分別屬毒品危害防制條例
    列管之第一級及第二級毒品，未經許可不得持有、販賣，竟
    基於意圖販賣第一級、第二級毒品以營利之犯意，於民國（
    下同）93年1月11日凌晨 2、3時許，在其臺北縣三重市○○
    ○路 107巷9號5樓住處，分別以新臺幣（下同）16萬元及60
    萬元之代價，同時向綽號「阿斌」之姓名年籍不詳成年男子
    購入第一級毒品海洛因（淨重35.42公克，純度 65.12%，純
    質淨重23.07公克，包裝重 6.96公克）及第二級毒品甲基安
    非他命（淨重931.82公克，驗餘淨重931.62公克，包裝重47
    .0 8公克），但因其資力不足，因而僅付清第一級毒品海洛
    因的價款16萬元，尚有第二級毒品甲基安非他命價款60萬元
    未給付予綽號「阿斌」者。甲○○於購得上開毒品後，旋即
    於93年1月13日下午3時許在上址，以 1千元之代價販賣毒品
    海洛因1小包（淨重0.2公克，包裝重 0.3公克）予張東坤，
    嗣經警於93年1月13日下午5時30分許，持搜索票至上開甲○
    ○住處，當場扣得上開第一級毒品海洛因13包、第二級毒品
    甲基安非他命16包及甲○○所有供販賣毒品所用之電子磅秤
    1臺（小臺）、販賣毒品所得1千元，及注射針筒 9支、吸食
    器1組、現金5萬4400元等，暨綽號「阿斌」者寄放之電子磅
    秤1臺（大臺）、分裝袋118個等物，並當場在張東坤身上查
    獲其向甲○○所購買之上開毒品海洛因1小包（淨重0.2公克
    ，包裝重0.3公克）。
二、案經臺北市政府警察局中正第一分局移送臺灣板橋地方法院
    檢察署檢察官偵查起訴。
    理  由
一、按被告之自白，非出於強暴、脅迫、利誘、詐欺、疲勞訊問
    、違法羈押或其他不正之方法，且與事實相符者，得為證據
    ，刑事訴訟法第156條第1項定有明文。被告選任之辯護人雖
    為被告辯護稱：被告於警詢時曾表明拒絕接受夜間訊問，並
    要請律師到場，惟警方拒絕被告選任辯護人到場之權利，此
    顯然違反刑事訴訟法之規定；又被告於警詢當時係因吸食毒
    品而處於神智不清之狀態，是其供述顯非出於自由意志，且
    原審法院於93年 8月18日當庭勘驗警詢錄影帶可見被告常常
    趴在桌子上或用手撐著頭，足證被告於警詢當時之精神狀態
    不佳，警方於此狀態下繼續偵訊被告，已屬疲勞訊問，被告
    之警詢筆錄係出於不正方法而取得，自無證據能力等語。惟
    查，被告於93年 1月13日17時30分許，在臺北縣三重市○○
    ○路107巷9號5樓住處為警查獲後，於同日下午8時30分許，
    經警向其詢問是否願意接受夜間訊問時，被告表示要等其律
    師到場始同意製作筆錄，嗣於同日21時30分許，被告向警方
    表示願意接受夜間訊問，並經被告於該次警訊筆錄上簽名及
    捺指印確認內容無誤，且警方在訊問被告時，有全程連續錄
    音及錄影，於訊問完畢後，經被告閱覽確認無訛後始行簽名
    捺指印等情，有各該警詢筆錄及警詢錄影帶在卷可稽，復經
    原審法院當庭勘驗警詢錄影帶結果，發現被告係於當日17時
    28分接受訊問時，有表示要請律師到場，警方即讓被告以行
    動電話聯絡其家人促請家人為被告委請律師到場，在律師到
    場前之期間仍全程錄影，迄等至同日21時20分許被告同意接
    受訊問，並表明不用委請律師到場，而在接受訊問時，被告
    均能夠連續陳述，意識清晰，對於警方所提出的問題，均能
    清楚應答，同日22時 8分許警方復詢問被告之身體狀況，被
    告表示有癲癇的病史，並表明有攜帶藥物，但警詢筆錄製作
    過程被告並沒有發病之狀況，且被告整個回答內容與警詢筆
    錄之記載相符，警方訊問時並無以強暴、脅迫不法方法詢問
    被告，被告在整個訊問過程中曾偶爾趴在桌上或用手撐頭部
    ，但是從監視錄影帶中看來被告對於警方之問題，還可以清
    楚回答，並沒有受阻礙或中斷之狀況發生等情，有原審法院
    93年 8月18日勘驗筆錄在卷可參（見原審卷（一）第85頁、
    第86頁、第89頁），而證人即負責訊問之警員陳志誠於原審
    法院審理時證稱：被告於第一次接受警詢時表示要請其家屬
    及辯護人到場，之後其家屬到場後經商討結果，決定到法庭
    時再委任辯護人，因而被告決定不再等候才開始製作警詢筆
    錄等情（見原審卷（二）第43頁至第45頁），證人即負責製
    作警詢筆錄之警員鄭國裕於原審法院審理時亦證稱：因被告
    說要請律師，所以第一次沒有繼續製作警詢筆錄，被告聯絡
    家屬後，其家屬要找律師，嗣其家屬到警備隊後，因為已經
    等了很久，被告與其家屬商討之後決定不要等律師等語（見
    原審卷（二）第54頁至第56頁），並參諸被告於警詢時僅坦
    承扣案之毒品海洛因及安非他命係其向一綽號「阿斌」者購
    買，並供稱均係供伊自己施用及免費提供予張東坤吸食等語
    ，而否認有販賣毒品海洛因予張東坤或意圖販賣而持有第一
    級、第二級毒品犯行之事實，綜上所述，足認被告上揭於警
    詢時之供述，並非出於強暴、脅迫、利誘、詐欺、疲勞訊問
    、違法羈押或其他不正之方法，此被告於本院前審審理時亦
    供稱伊在警詢時所言係出於自由意志等語（見本院上訴卷第
    42頁），且於本院本審審理中亦未對其上述於警詢時所言提
    出何異議，是被告上揭於警詢時所為之供述，依法自具有證
    據能力，而得為證據，合先敘明。
二、經警於93年 1月13日17時30分許，持搜索票前往臺北縣三重
    市○○○路 107巷9號5樓被告住處執行搜索，當場在被告房
    間內搜獲第一級毒品海洛因13包、第二級毒品安非他命16包
    、電子磅秤2個（大臺及小臺各1個）、注射針筒 9支、吸食
    器1組、行動電話2支、現金5萬5400元及分裝袋118個，暨自
    當時在場之張東坤身上查獲海洛因 1小包等情，業據被告供
    明在卷，並據證人即查獲警員鄭國裕及張東坤證述在卷，且
    有搜索票、臺北市政府警察局中正一分局搜索扣押筆錄、搜
    索扣押物品目錄表各乙份及扣案物品照片乙幀在卷可稽（見
    偵查卷第14頁、第15頁、第17頁、第18頁及第28頁），而扣
    案之白粉13包，經送法務部調查局鑑驗結果，發現均含第一
    級毒品海洛因成分，淨重35.42公克，包裝重 6.96公克，純
    度65.12%，純質淨重23.07公克，有該局93年8月17日調科壹
    字第 09300324430號函在卷可參（見原審卷（一）第66頁）
    ，又扣案之海洛因 1小包經臺北市政府警察局中正第一分局
    依據聯勤204廠製造之毒品鑑驗A包試劑初步檢驗結果，發現
    呈嗎啡、海洛因反應，毛重0.5公克、淨重0.2公克，有該局
    初步鑑驗報告單乙紙在卷可考（見偵查卷第26頁），另扣案
    之白色晶體16包，經送請內政部警政署刑事警察局以呈色試
    驗結果均呈甲基安非他命陽性反應，再經隨機抽取以氣相層
    析／質譜分析法及核磁共振分析法鑑驗結果，檢出第二級毒
    品甲基安非他命成分，經將16包甲基安非他命分別編號分加
    以秤重結果，編號A1號為248.25公克、編號A2為24 2.69 公
    、編號A3為 137.96公克、編號B1為34.8公克、編號B2為34.
    74公克、編號B3為 36.64公克、編號B4為34.8公克、編號B5
    為34.79公克、編號B6為 4.19公克、編號B7為34.8公克、編
    號B8為34.87公克、編號B9為34.89公克、編號B10為17.46公
    克、編號C1為0.26公克、編號C2為0.29公克、編號C3為0.39
    公，總淨重931.82公克，共取0.20公克鑑驗用罄，總餘931.
    62公克等情，有該局93年9月17日刑鑑字第0930146099 號鑑
    驗通知書及檢附之重量一覽表乙份在卷可考（見原審卷（一
    ）第70頁、第72頁），依上所述，堪認自被告住處查獲之毒
    品係屬第一級毒品海洛因及第二級毒品甲基安非他命無訛，
    惟被告矢口否認有販賣毒品犯行，辯稱：查獲之毒品、電子
    磅秤、分裝袋及針筒等物都是伊前夫黃秋明留下來的，其中
    毒品是黃秋明的朋友「周永松」寄放在家裡的，警詢時伊因
    怕拖累黃秋明，才說是向「阿斌」買的，伊有拿來施用，但
    沒有販賣，黃東坤身上的毒品也不是伊賣給他的云云。惟查
    ：
(一)被告就本件查獲之毒品海洛因及甲基安非他命究係如何而來
    ，其於93年 1月13日警詢時即供稱：海洛因13包及安非他命
    16 包是綽號「阿斌」之男子於93年1月11日凌晨2、3時前來
    伊住處，分別以16萬元及60萬元價格賣給伊；張東坤身上的
    海洛因亦是張東坤向伊索取等語（見偵查卷第 9頁），嗣於
    偵查之初之93年 1月14日仍供稱：扣案之海洛因、安非他命
    、吸食器均是伊所有的等語（見偵查卷第44頁背面），惟嗣
    被告就上揭毒品之來源，1.於93年 3月17日偵查時供稱：扣
    案之安非他命及海洛因均是供伊吸食之用，安非他命是「阿
    斌」寄放的，海洛因是伊以16萬元向「阿斌」購買一兩，安
    非他命是與海洛因一起拿來的，海洛因阿斌拿來是用 1包塑
    膠袋裝的，當日張東坤身上被查獲的海洛因是張東坤自己在
    桌上拿的，伊當時在睡覺，張東坤拿走海洛因伊並沒有反對
    ，因為是朋友，伊要請他的云云（見偵查卷第63頁至第65頁
    ），2.於原審法院93年 6月30日準備程序時改稱：扣案之海
    洛因13包、安非他命16包、注射針筒、磅秤、吸食器均是伊
    前夫黃秋明於去年留下的云云（見原審卷（一）第47頁），
    3. 於原審法院93年12月6日審理時供稱：毒品寄放之人是誰
    ，伊不知道，伊以為是伊先生的云云（見原審卷（二）第82
    頁及第85頁），4.於本院前審審理時供稱：毒品是伊先生留
    下來的，伊持有的目的是要供己施用云云（見本院上訴卷第
    42頁），5.於本院本審準備程序時供稱毒品是伊前夫黃秋明
    的朋友交給黃秋明的，伊不記得他叫什麼名字，黃秋明92年
    8、9月間去服刑後就留下來，伊就拿來使用等語（見本院上
    更（一）卷94年12月 1日準備程序筆錄），嗣於審理時供稱
    ：伊與黃秋明離婚後仍住在一起，期間並無一位「周永松」
    來找黃秋明，伊並不認識周永松云云，然並另供稱：伊有看
    到黃秋明的朋友周永松將毒品寄放在家裡，伊有拿來用云云
    （同見本院上更（一）卷94年12月30日審判程序筆錄），其
    於偵查時及法院審理時就本件查獲毒品之來源，始則供稱安
    非他命是「阿斌」寄放的，嗣則改稱毒品均是黃秋明留下的
    ，復又供稱毒品係黃秋明之友人「周永松」寄放的，前後所
    述不一，若該毒品海洛因及甲基安非他命確係他人所寄放，
    其何以未能確切指明究係何人所寄放，以此其所述是否與事
    實相符，已有可疑，且依證人黃秋明於原審法院審理時到庭
    證稱：伊於92年 8月間通緝歸案入監服刑前，係與被告同住
    在三重市○○○路某處，當時有留下還來不及吸食之毒品，
    毒品是一位朋友「周永松」（諧音）綽號「阿松」暫時寄放
    在伊那裡的，因伊入獄所以沒有辦法還給他，伊有告訴被告
    是何人寄放的，要還給人家，「周永松」在交付毒品給伊時
    被告也知道，被告亦認識「周永松」，被告應知道如果「周
    永松」來拿的話，要把東西還給人家云云（見原審卷（二）
    第64頁至第81頁），此與被告多次供稱其以為查獲之毒品是
    其夫黃秋明所有，並不知寄放毒品之人是誰等語已不相符，
    至若依被告及證人黃秋明所述該等毒品係「周永松」者所寄
    放，而何以被告為警查獲該等毒品時不即向警或檢察官據實
    供述該情，而猶供述係其向綽號「阿斌」者所購買，並於警
    詢中明確供述購買之時間、金額及數量等，且依黃秋明於原
    審法院審理時證述該等毒品價值約百萬元等語，價值不菲，
    則本件毒品若確係由「周永松」所寄放，該「周永松」者豈
    有置之不理，而隨意置放於被告住處長達 4個月之久，均未
    前往拿取之理，已有違常情，且該等毒品若係他人所寄放，
    以毒品海洛因及甲基安非他命價值昂貴，取得不易，被告又
    豈能任意拿取施用，又毒品海洛因及甲基安非他命為政府列
    管之違禁物，查緝甚嚴，處罰甚重，為免遭查獲，衡情被告
    理應盡速將之返還，又豈有代為保管如此久之理，是被告及
    證人黃秋明上揭所述該等毒品係他人所寄放云云，顯非事實
    ，自不可採，應以被告於警詢時所供扣案之毒品海洛因及甲
    基非他命係於上揭時地分別以16萬元及60萬元之代價向綽號
    「阿斌」者購買等語，較符事實，堪予採信。
(二)至被告雖否認有販賣毒品之犯意，惟查，經警查獲之毒品海
    洛因及甲基安非他命數量分別為13包及16包，重量分別達42
    .38 公克及978.90公克，若被告僅係為供己施用而販入毒品
    ，並依其供述僅係擔任酒店服務生，且於購買上揭毒品時，
    尚無力支付購買之甲基安非他命價金60萬元，其又豈有一次
    即購入如此大量之毒品海洛因及甲基安非他命之理，並參酌
    依被告於本院本審審理時供稱伊安非他命很少吸，而每日吸
    海洛因 1次，但吸的量很少等語（見本院上更（一）卷94年
    12月 1日準備程序筆錄），則以被告施用之海洛因及甲基安
    非他命之數量，亦無一次即購入上揭如此數量之毒品海洛因
    及甲基安非他命之理，且查證人鄭國裕上揭證述查獲之毒品
    有分開秤重，並且在分裝袋上以標籤紙註明分別的重量等語
    ，並觀諸上揭內政部警政署警察局鑑驗通知書檢附之重量一
    覽表可知，扣案之甲基安非他命16包經該局個別秤得的重量
    後，其中編號 B1、B2、B3、B4、B5、B7、B8、B9之8包甲基
    安非他命重量均約在35公克左右，衡情倘被告購買扣案毒品
    甲基安非他命後，僅係供自己施用，豈有需將之分裝成等重
    量的數個包裝之理，且一般施用毒品者多係將取得的毒品分
    裝成 1公克以下的少量包裝，以方便自己攜帶隨時可施用，
    諸如前揭扣案毒品甲基安非他命編號 C1至C3之3包的重量即
    係0.26至0.39公克之間，焉有需將之分裝成約35公克之理，
    是扣案之毒品甲基安非他命被分裝成每一包約35公克者多達
    8 包，益徵被告購入該等毒品並非僅供自己施用而已，依被
    告一次同時販入如此數量之毒品海洛因及甲基安非他命，其
    顯係基於營利之犯意，而向綽號「阿斌」者販入該等毒品海
    洛因及甲基安非他命，以伺機賣出圖利，堪予認定。
(三)至經警於上揭時地同時自在場之張東坤身上查獲毒品海洛因
    1小包，依證人張東坤於93年1月13日在警詢時供稱：伊所持
    有之毒品海洛因是以 1千元代價向被告購得等語（見偵查卷
    第13頁正面），而被告於警詢時及偵查中亦供承張東坤被查
    獲之毒品海洛因係其所提供，是被告及證人張東坤二人就張
    東坤被查獲之毒品海洛因 1包係來自被告乙節之基本事實核
    屬相同，至證人張東坤於偵查中及原審法院審理時雖改稱伊
    被查獲之毒品係向綽號「阿狗」買的云云，而被告亦否認販
    賣毒品海洛因予證人張東坤，則就此所應審究者為證人張東
    坤自被告取得之毒品海洛因 1包究係有償購得或係無償獲得
    ，查被告於上揭時地以16萬元及60萬元之代價分別購得毒品
    海洛因及甲基安非他命，被告並因資力不足而尚未付清該毒
    品安非他命之價款，且依前所述，被告並係為供販售圖利而
    販入該等毒品，而依證人張東坤於警詢時供稱伊和甲○○的
    大哥是朋友，所以間接認識她等語（見偵查卷第13頁正面）
    ，則被告與證人張東坤並非熟識，以被告之資力，被告是否
    可能將其有償購得之毒品海洛因無償提供予證人張東坤施用
    ，實非無疑，自應以證人張東坤於警詢時所供以 1千元之代
    價向被告購買購得毒品海洛因 1包乙節，較符常理，而堪信
    為真實，而依證人張東坤以1千元向被告購得淨重0.2公克之
    毒品海洛因，則依此換算淨重1公克為5千元，扣案之海洛因
    淨重35.42公克，其價值應為17萬7100元，而被告係以16 萬
    元代價買入扣案之海洛因，依此被告以0.2公克1千元之代價
    販賣毒品海洛因予證人張東坤確有獲得利潤，是被告基於營
    利之意圖向綽號「阿斌」者購入扣案之毒品後，伺機販賣以
    營利，應堪認定。
    綜上所述，被告上揭所辯各節，要屬推諉卸責之詞，殊無可
    採，事證明確，被告犯行，洵堪認定。
三、按販賣毒品罪，係行為人明知其為毒品，意圖販賣營利，而
    將毒品購入或賣出，有一於此，不必二者兼備，其犯罪即屬
    完成，因此，所謂販賣毒品者，並不以販入之後，復行賣出
    為必要條件，只要以營利為目的，將毒品購入或賣出，有一
    於此，其犯罪就已經完成，故不論販入或賣出之行為，皆屬
    販賣行為之一部分（參照最高法院88年度台上字第2398號、
    90年度台上字第1204號、91年度台上字第1143字號判決）；
    查被告基於意圖販賣以營利之犯意，而同時販入上揭毒品海
    洛因及甲基安非他命，嗣並販賣毒品海洛因予張東坤，核被
    告所為係犯毒品危害防制條例第4條第1項、第 2項之販賣第
    一級毒品、第二級毒品罪；被告以一行為同時觸犯二罪名，
    為想像競合犯，應從一重之販賣第一級毒品罪處斷；公訴人
    認被告係涉犯意圖販賣而持有第一級毒品、第二級毒品及轉
    讓第一級毒品罪嫌，起訴法條顯有未洽，惟起訴書所指被告
    買入上揭毒品及交付第一級毒品海洛因予證人張東坤之基本
    社會事實與本院之認定相同，僅是起訴書所指被告買入毒品
    及交付毒品之主觀意圖與本院之認定有別，是本院自得變更
    起訴法條。原審就被告上述犯行予以論罪科刑，固非無見，
    惟查被告所為係犯販賣第一級毒品罪，原審認被告僅犯意圖
    販賣而持有第二級毒品罪，暨認被告並未販賣第一級毒品海
    洛因予張東坤，其論斷核與事實不符，均有未當，是檢察官
    上訴意旨指摘原審未論處被告轉讓第一級毒品罪及被告上訴
    意旨否認犯行，固均無理由，惟原審判決既有上揭不當，自
    應由本院予以撤銷改判，而查被告意圖供販賣而販入上揭數
    量之毒品，其行為固有不當，惟查被告前除僅有涉犯賭博罪
    經判處罪刑及施用毒品經送觀察勒戒外，並無觸犯其他重大
    犯行，而本件被告僅販賣毒品海洛因 1次，尚未因而對社會
    秩序、治安造成重大危害，其因而所獲得之利益亦不多，依
    其犯罪情節如處以所應論斷之法定最低本刑無期徒刑，猶嫌
    過重，情輕法重，客觀上殊堪憫恕，爰依刑法第59條規定，
    減輕其刑，並審酌被告之素行，犯罪之動機、目的、手段，
    販入毒品之數量，因而對社會所造成之危害及犯罪後之態度
    等一切情狀，量處有期徒刑10年。至扣案之毒品海洛因（其
    中13包計淨重35.42公克，純度65.12%，純質淨重23.07公克
    ；另1包淨重0.2公克）及第二級毒品甲基安非他命（淨重93
    1.82公克，驗餘淨重931.62公克）分屬查獲之第一級毒品及
    第二級毒品，不問屬於犯人與否，均應依毒品危害防制條例
    第18條第 1項前段規定，沒收銷燬之；又扣案之包裝毒品海
    洛因及甲基安非他命之包裝紙30張（其中13張計重6.96公克
    、16張計重47.08公克及1張重0.3公克，計重54.34公克）及
    電子磅秤（小台）1 台，係供被告犯販賣毒品所用之物，暨
    扣案之現金其中 1千元係被告販本件販賣毒品所得之財物，
    均應依毒品危害防制條例第19條第 1項前段宣告沒收之，另
    扣案之注射針筒9支、吸食器1組、行動電話2支及現金5萬44
    00元，雖據被告供稱係其所有，惟均與本案無關，亦非屬違
    禁物，自不予宣告沒收，而另扣案之電子磅秤（大台）1 台
    及分裝袋 118個，依被告供述均係綽號「阿斌」者所有，且
    查無何證據足資證明確與被告有關，亦無從宣告沒收。
據上論斷，應依刑事訴訟法第369條第1項前段、第364條、第299
條第1項前段、第300條，毒品危害防制條例第4條第1項、第 2項
、第18條第1項前段、第19條第1項前段，刑法第11條前段、第55
條、第59條，判決如主文。
本案經檢察官吳慧蘭到庭執行職務。
中    華    民    國    95    年    1     月    13    日
                  臺灣高等法院刑事第八庭
                                審判長法  官  張傳栗
                                      法  官  蔡光治
                                      法  官  沈宜生
以上正本證明與原本無異。
如不服本判決，應於收受送達後十日內向本院提出上訴書狀，其
未敘述上訴之理由者並得於提起上訴後十日內向本院補提理由書
（均須按他造當事人之人數附繕本）。
                                      書記官  秦慧榮
中    華    民    國    95    年    1     月    13    日
附錄：本案論罪科刑法條全文
毒品危害防制條例第4條第1項、第2項
製造、運輸、販賣第1級毒品者，處死刑或無期徒刑；處無期徒
刑者，得併科新臺幣一千萬元以下罰金。
製造、運輸、販賣第2級毒品者，處無期徒刑或七年以上有期徒
刑，得併科新臺幣七百萬元以下罰金。


司法院資訊處製作；財團法人民間司法改革基金會備份。
